臺灣高雄地方法院刑事判決　　　　　　　 94年度訴字第882號
 公　訴　人　臺灣高雄地方法院檢察署檢察官
 被　　　告　甲○○
 選任辯護人　鄭國安律師
　　　　　 　吳麗珠律師
上列被告因毒品危害防制條例案件，經檢察官提起公訴（93年度
偵字第21037 號），本院判決如下：
    主  文
甲○○持有第二級毒品，處有期徒刑肆月，如易科罰金，以佰
元折算壹日，扣案之甲基安非他命壹包（含容納甲基安非他命之
包裝袋，驗後共計毛重玖壹伍點陸公克），沒收銷燬之。
    事  實
一、甲○○明知甲基安非他命係業經公告列為毒品危害防制條例
　　第二條第二項第二款之第二級毒品，不得持有，竟基於持有
    第二級毒品之犯意，於民國93年10月14日晚上9 時許，與真
    實姓名、年籍不詳，綽號「正平」之成年男子相約在該綽號
    「正平」男子之友人位在高雄市○○路與華榮路口之某大廈
    內12樓之住處，因該綽號「正平」之男子則交付甲基安非他
    命1 包用以抵償積欠甲○○新台幣（下同）38萬元債務。嗣
    於93年10月15日凌晨零時許，甲○○將該包甲基安非他命拿
    至高雄市○○路與華榮路口時，為警當場查獲，並扣得該包
    第二級毒品甲基安非他命1 包（驗後毛重915.6 公克）。
二、案經行政院海岸巡防署高雄縣機動查緝隊及高雄縣政府警察
    局鳳山分局報請臺灣高雄地方法院檢察署檢察官偵查起訴。
    理  由
一、高雄醫學大學附設中和紀念醫院0000-000號檢驗報告1 紙，
    為從事業務之人於業務上或通常業務過程所須製作之證明文
    書，因係於通常業務上不間斷而規律之記載，記錄時亦無預
    見日後將作為證據之偽造動機，其虛偽之可能性較小，而無
    顯不可信之特別情況，依刑事訴訟法第159 條之4 第2 款應
    有證據能力。
二、經查：
（一）上揭事實，業據被告甲○○於本院審理時供認不諱，且被
      告經警查獲時之晶體1 包，經送高雄醫學大學附設中和紀
      念醫院檢驗結果，確為甲基安非他命（驗後毛重915.6 公
      克）之事實，有該院93年11月2 日0000-000號檢驗報告1
      紙在卷可稽，足認被告之自白與事實相符。
（二）公訴意旨雖以被告歷經警、偵、審，均未能供出該綽號「
      正平」友人之真實姓名、年籍及住處，亦無從供稱綽號「
      正平」之男子係何許人；且被告於深夜身懷鉅款且攜有大
      量毒品顯與常情不符，足認被告顯涉有運輸毒品之犯行；
      且若認被告不構成運輸毒品，惟被告持有之毒品數量，顯
      已超過一般正常所需施用之數量，則變更起訴法條為意圖
      販賣而持有毒品罪云云。
（三）按犯罪事實應依證據認定之，無證據不得認定犯罪事實；
      又不能證明被告犯罪者，應諭知無罪之判決；刑事訴訟法
      第154 條第2 項、第301 條第1 項分別定有明文。且刑事
      訴訟法第161 條已於民國91年2 月8 日修正公布，其第1
      項規定：檢察官就被告犯罪事實，應負舉證責任，並指出
      證明之方法。因此，檢察官對於起訴之犯罪事實，應負提
      出證據及說服之實質舉證責任。倘其所提出之證據，不足
      為被告有罪之積極證明，或其指出證明之方法，無從說服
      法院以形成被告有罪之心證，基於無罪推定之原則，自應
      為被告無罪判決之諭知（參照最高法院92年台上字第128
      號判例）。又按運輸第一級毒品罪，所謂「運輸」，係本
      於運輸意思而搬運輸送而言，倘其有此意圖者，一有搬運
      輸送之行為，犯罪即已成立，並非以運抵目的地為完成犯
      罪之要件。且縱係零星或短途持送，除顯然無運輸之認識
      或意圖，得認為單純持有外，亦應論以該罪（參照93年度
      台上字第1472號）。
（四）訊據被告堅決否認所持之甲基安非他命係供販賣用，並辯
      稱：當時是受「正平」男子之委託，才將甲基安非他命拿
      到樓下（按「正平」當時曾先行離開該大樓12樓）欲交還
      他（正平），才會被查獲等語。經查，本件被告被查獲當
      時，除將手中之甲基安非他命丟棄外，其身上則查獲有現
      款102 萬元之事實，業據被告供承在卷，並有行政院海岸
      巡防署高雄縣機動查緝隊扣押物品目錄表在卷可按。而本
      件公訴意旨雖指出被告上開所辯之許多情節均與事理有違
      ，但卻無法提出何其他積極證據以證明被告有何運輸或者
      是販賣毒品之不法意圖。而被告於警、偵、審中，均供稱
      係要將綽號「正平」所交付用以抵償債務之甲基安非他命
      還給「正平」。被告雖未能供稱該綽號「正平」之成年男
      子及其友人之年籍資料或相關可查證之處，然遍查全卷警
      方不但未能詳查上開2 人之年籍資料，亦未前往被告所供
      之大廈12樓（交付甲基安非他命地方）搜證，是被告於案
      發當時持有甲基安非他命，其犯意究係為何，已難證明。
      況被告本有保持緘默之權利，故不能以被告所言不詳盡或
      有可疑，即推論被告有運輸毒品或意圖販賣而持有毒品之
      犯意。又被告於深夜持有大量毒品及現金，固然迥異常情
      ，然公訴人既未能舉出積極證據證明被告持有大量現金、
      毒品與運輸毒品或販賣毒品之意圖間有何關連性，故縱令
      被告就持有大量毒品之原因，其所為之辯解顯與事理有違
      ，然亦難以此即遽以推認被告有運輸或販賣毒品之不法意
      圖。至公訴意旨雖稱：若認被告所犯非屬運輸毒品罪，則
      請論以意圖販賣而持有毒品罪云云。然販賣毒品之意圖與
      運輸毒品之意圖，兩者構成要件不惟不同，主觀上之犯意
      亦兩相異，是既未有何證據足資證明被告有何運輸毒品之
      犯行，故公訴人認被告涉有運輸毒品或意圖販賣而持有毒
      品罪部分，應屬犯罪不能證明。
（五）綜上查證，本件僅得論以被告持有第二級毒品甲基安非他
      命之犯行，故其持有甲基安非他命事證，已臻明確，犯行
      洵堪認定。
三、查甲基安非他命係毒品危害防制條例第2 條第2 項第2 款所
    稱之第二級毒品，是核被告所為，係犯毒品危害防制條例第
    11條第2 項之持有第二級毒品罪。公訴意旨認被告係犯毒品
    危害防制條例第4 條第2 項之運輸第二級毒品罪嫌，容有未
    洽，理由前述，爰於不妨害起訴基本社會事實同一之範圍內
    ，予以變更起訴法條。又毒品危害防制條例第11條第4 項：
    「持有毒品達1 定數量者，加重其刑至2 分之1 ，其標準由
    行政院定之」；而依行政院於93年1 月7 日以院臺法字第
    0930080551號訂定之「轉讓持有毒品加重其刑之數量標準」
    ，分別就持有第二級毒品淨重達10公克以上者規定，加重其
    刑至2 分之1 。則本件被告持有之第二級毒品甲基安非他命
    重量驗後毛重（含容納甲基安非他命之包裝袋）已達915.6
    公克，此有前開檢驗報告附卷可稽，故被告所持毒品已達加
    重之標準，依法應加重其刑。爰審酌被告持有甲基安非他命
    之動機，持有之數量及犯後坦承犯行，尚知悔悟等其他一切
    情狀，量處如主文所示之刑，並諭知易科罰金之折算標準，
    以資懲儆。又扣案之晶體1 包為甲基安非他命，已如前述，
    而殘留於包裝物上之毒品亦與包裝物無法析離，是該包裝物
    亦屬毒品無疑，故該甲基安非他命1 包（含容納甲基安非他
    命之包裝物，驗後共計毛重915.6 公克），應依毒品危害防
    制條例第18條第1 項前段併予宣告沒收銷燬之。
據上論斷，應依刑事訴訟法第299 條第1 項前段、第300 條，毒
品危害防制條例第11條第2 項、第4 項、第18條第1 項前段，刑
法第11條、第41條第1 項前段，罰金罰鍰提高標準條例第2 條，
判決如主文。
本案經檢察官乙○○到庭執行職務。
中　　華　　民　　國　　94　　年　　9 　　月　　30　　日
                  刑事第八庭  審判長法　官  李政庭
                                    法  官  賴文姍
                                    法  官  黃宣撫
如不服本判決，應於判決送達後10日內，向本院提出上訴狀。
以上正本證明與原本無異。
中　　華　　民　　國　　94　　年　　9 　　月　　30　　日
                                    書記官  鄭永媚
附錄本判決論罪科刑法條：
修正前毒品危害防制條例第11條
持有第一級毒品者，處3 年以下有期徒刑、拘役或新臺幣50,000
元以下罰金。
持有第二級毒品者，處2 年以下有期徒刑、拘役或新臺幣30,000
元以下罰金。
持有專供製造或施用第1、2級毒品之器具者，處1年以下有期徒
刑、拘役或新臺幣10,000元以下罰金。
